臺灣臺中地方法院刑事判決　　　　　　 96年度交訴字第271號
公　訴　人　臺灣臺中地方法院檢察署檢察官
被　　　告　丙○○○
選任辯護人　林宜慶律師
被　　　告　戊○○
上列被告因業務過失致死等案件，經檢察官提起公訴（九十六年
度偵字第一八八六九號），本院合議庭裁定由受命法官獨任進行
簡式審判程序，判決如下：
    主    文
丙○○○因過失致人於死，處有期徒刑壹年，減為有期徒刑陸月
，如易科罰金，以新台幣壹仟元折算壹日。
戊○○從事業務之人，因業務上之過失致人於死，處有期徒刑壹
年，減為有期徒刑陸月，如易科罰金，以新台幣壹仟元折算壹日
。
    犯罪事實
一、丙○○○於民國（下同）九十六年二月十三日上午九時五十
    分許，駕駛車牌號碼6297-LD號自小客貨車，沿臺中縣神岡
    鄉○○路由北往南方向行駛，途經臺中縣神岡鄉○○路○○
    路六十七巷巷口設有分向島之雙向三線道及慢車道、行車管
    制號誌之交岔路口時，因欲至對向車道路邊詢問攤商，本應
    注意該路段設有禁止迴車標誌不得迴車，並應注意迴車前應
    看清無來往車輛，始得迴轉，而依當時天候晴，日間自然光
    線，路面為柏油、乾燥、無缺陷及無障礙物，視距良好，又
    無不能注意之情形，詎其能注意，竟疏未注意禁止迴車標誌
    及看清無來往車輛，即貿然慢速迴轉尋找停車位，妨礙該交
    岔路口車輛正常通行，適有湯桂瑛騎乘車牌號碼JCD-559號
    重型機車，沿該路段由南往北方向駛至，為躲避刻正在該交
    岔路口迴轉且慢速行駛之丙○○○所駕駛上開自小客貨車，
    亦疏未注意後方（即戊○○所駕駛車牌號碼2U-562號營業大
    客車）來車動態，且互未保持二車併行之安全間隔，乃自最
    外側車道跨越分隔線進入第二車道右側（此時丙○○○駕車
    甫進入外側車道慢速靠邊行駛尋找停車位）。而此同時，由
    在豐原汽車客運股份有限公司擔任司機，而從事以駕駛為業
    務之戊○○，駕駛車牌號碼2U-562號營業大客車，亦疏未注
    意前方臨近車輛（即湯桂瑛所騎乘車牌號碼JCD-559號重型
    機車）動態，且互未保持二車併行之安全間隔，逕在該路段
    之第二車道同向自後方駛至，因而戊○○所駕駛上開營業大
    客車右後側車身遂擦撞湯桂瑛所騎乘上開機車左側，使湯桂
    瑛人車倒地，湯桂瑛所騎乘上開機車再擦撞丙○○○所駕駛
    上開自小客貨車之左後側車身，致湯桂瑛受有頭部外傷合併
    右側硬腦膜下腔出血及嚴重腦腫脹、左鎖股骨折、雙腳撕裂
    傷並骨折等傷害，經送往神岡童醫院後轉送梧棲童綜合醫院
    急救，因顱腦損傷、下肢開放性骨折致心肺衰竭仍於同年二
    月十八日下午三時十五分許不治死亡。丙○○○、戊○○則
    於肇事後，在未經有偵查權之機關或公務員發覺為犯嫌前，
    向到場處理本件車禍之台中縣警察局豐原分局社口派出所警
    員甲○○自首即陳明其為肇事者及肇事經過，並願接受裁判
    。
二、案經湯桂瑛之子乙○○訴請臺灣臺中地方法院檢察署檢察官
    偵查起訴。
    理    由
一、本件被告戊○○所犯業務過失致人於死部分，係死刑、無期
    徒刑、最輕本刑為三年以上有期徒刑以外之罪，其於準備程
    序中就被訴事實為有罪之陳述，經告知簡式審判程序之旨，
    並聽取公訴人及被告之意見後，本院合議庭認為適宜而裁定
    由受命法官獨任進行簡式審判程序，合先敘明。
二、訊據被告戊○○對於前開事實坦承不諱，核與告訴人即湯桂
    瑛之子乙○○指訴之情節相符，並有道路交通事故現場圖、
    道路交通事故調查報告表（一）（二）、現場照片二十四張
    、車損照片十一張附卷可稽。而被害人湯桂瑛確因本件車禍
    受有頭部外傷合併右側硬腦膜下腔出血及嚴重腦腫脹、左鎖
    股骨折、雙腳撕裂傷並骨折等傷害，因顱腦損傷、下肢開放
    性骨折致心肺衰竭不治死亡，亦有童綜合醫院病歷摘要乙紙
    附卷可考，復經台灣台中地方法院檢察署檢察官督同檢驗員
    相驗屬實，製有勘驗筆錄、相驗屍體證明書、驗斷書及相驗
    屍體照片六張附卷足憑。另訊之被告丙○○○矢口否認有何
    過失致人於死犯行，辯稱：伊迴轉時見戊○○所駕營業大客
    車與湯桂英所騎乘機車尚距五十公尺之遠，而因禁止迴轉標
    誌遭高架橋擋住，致未看見該禁止迴轉標誌乃迴轉，並非故
    意違規迴轉，且該禁止迴轉標誌因設置不當今已拆除，況戊○○所駕營業大客車與湯桂英所騎乘機車發生擦撞時，伊車
    已迴正慢慢往前開，故本件車禍與伊駕車迴轉間應無關聯，
    伊應無過失云云。惟查被告丙○○○駕駛車牌號碼6297-LD
    號自小客貨車，於行經上開交岔路口停止線前一、二公尺即
    可清楚看見對面整個設有禁止迴轉之標誌（按該禁止迴轉標
    誌與紅綠燈標誌係併排分設於左右兩邊，若依被告丙○○○
    所辯，該禁止迴轉標誌遭高架橋擋住，何以與之併排之該紅
    綠燈標誌未遭高架橋擋住，足見被告丙○○○辯以該禁止迴
    轉標誌遭高架橋擋住云云，尚不足採）等情，此經證人即承
    辦本件車禍之台中縣警察局豐原分局社口派出所警員甲○○
    到庭具結證述屬實及告訴人乙○○陳明在卷，並有證人甲○○提出其於九十六年十一月十日左右所拍現場照片二張及告
    訴人乙○○提出其於九十六年十月三十一日所拍現場照片四
    張附卷可稽；且依被告丙○○○於九十六年二月十八日警詢
    時供稱：「我當時欲迴轉走民生路往社口方向，當在迴轉過
    程中約在對向車道的第二車道的位置，我見到對向車道走民
    生路中間車道的位置有一輛公車（2U-562），該公車前方約
    一輛機車的距離有一輛重機車（JCD-559）正在對向車道接
    近遠處斑馬線的位置，我當時就慢慢往前開大約在外側車道
    時，當時我就聽到公車按嗚喇叭的聲音，隨後就聽到碰撞聲
    。該重機車倒地有擦撞到我車的左後車身位置。左後車身有
    該重機車油漆痕。聽到聲音後我立即煞車停住。我當時是慢
    慢開的。」、並於九十六年二月十九日偵查時供稱：「我到
    達路口，迴轉要到對向車道殺雞販詢問有無殺雞，我轉過來
    後，慢慢行駛找地方停車。」等語；另被告戊○○於九十六
    年二月十八日警詢時供稱：「行駛於中間第二車道，當行駛
    至民生路67巷口時，我見到我正前方有一輛自小客6297-LD
    號在我車正前方橫在介於中間第二及第三車道中間該車頭向
    東要左轉，我當時位置是在過斑馬線一半時發現的，我當時
    按喇叭警示該自小客貨然後減速，當時我眼光有瞄到有一輛
    重機車JCD-559號與我同向行駛於我車的右前方行駛於第三
    車道，正在讓該部自小客貨先行左轉... 當我超過自小客貨
    時聽到有碰撞聲後，我當時見後視鏡見到重機車倒在自小客
    貨的左後側與有人倒在地上，當時該重機車駕駛人倒地的位
    置是在我車輛右後輪後方與自小客貨左後車角中間的位置，
    我見狀慢慢往前停於第三車道。」等語；又參以卷附道路交
    通事故現場圖所示，被告丙○○○所駕上開自小客貨車停在
    第三車道，前、後端距第三車道右側白線分別為零點四公尺
    、零點七公尺，而被害人所駕上開機車倒在外側車道（即第
    三車道）遺有一點五公尺長右斜刮地痕走向觀之，顯見被告
    丙○○○駕駛上開自小客貨車途經該設有分向島之雙向三線
    道及慢車道、行車管制號誌之交岔路口時，因欲至對向車道
    路邊詢問攤商，竟疏未注意禁止迴車標誌及看清無來往車輛
    （按當時被告戊○○所駕營業大客車與被害人湯桂英所騎乘
    機車已駛至斑馬線附近），即貿然慢速迴轉尋找停車位，妨
    礙該交岔路口車輛（即被告戊○○所駕營業大客車與被害人
    湯桂英所騎乘機車）正常通行以致肇事無疑。至於縱依被告
    丙○○○所言該禁止迴轉標誌今已拆除，惟肇事當時既設有
    禁止迴轉標誌，自應依該標誌規定不得迴車，尚難以拆除係
    設置不當為由而阻卻違法。是被告丙○○○上開所辯，無非
    事後卸責之詞，不足採信。按汽車行駛時，駕駛人應注意車
    前狀況及兩車併行之間隔，並隨時採取必要之安全措施；且
    汽車迴車時在設有禁止迴車標誌之路段不得迴車；又汽車迴
    車前，應看清無來往車輛，始得迴轉，道路交通安全規則第
    九十四條第三項、第一百零六條第二款、第五款分別定有明
    文，經查本件被告丙○○○、戊○○於前開時地駕車，本應
    注意遵守上開規定，而依當時天候晴，日間自然光線，路面
    為柏油、乾燥、無缺陷及無障礙物，視距良好，有道路交通
    事故調查報告表（二）附卷可查，又無不能注意之情形，詎
    其二人能注意，被告丙○○○竟疏未注意禁止迴車標誌及看
    清無來往車輛，即貿然慢速迴轉尋找停車位，妨礙該交岔路
    口車輛正常通行，而被告戊○○亦疏未注意前方臨近被害人
    湯桂瑛所騎乘上開機車動態，且互未保持二車併行之安全間
    隔，逕在該路段之第二車道同向自後方駛至，因而肇事，致
    被害人湯桂瑛傷重不治死亡，足見被告二人均有過失，雖被
    害人湯桂瑛亦疏未注意後方戊○○所駕駛上開營業大客車來
    車動態，且互未保持二車併行之安全間隔，而與有過失，惟
    被告二人仍難辭過失之責。況本件車禍經送請台灣省車輛行
    車事故覆議鑑定委員會覆議結果，亦認被告丙○○○駕駛自
    小客貨車，行經行車管制號誌交岔路口，違規迴轉不當影響
    對向駛近來車正常通行，為肇事主因，另被告戊○○駕駛營
    業大客車與被害人湯桂英駕駛重機車，行經行車管制號誌交
    岔路口，遇前方狀況未注意臨近車輛動態且互未保持行車安
    全間隔，為肇事次因，有該覆議鑑定委員會覆議意見書附卷
    可按，益証被告二人確有過失，且其二人過失行為與被害人
    死亡間均具有相當因果關係。本件事証明確，被告二人犯行
    均堪認定。
三、核被告丙○○○所為，係犯刑法第二百七十六條第一項之過
    失致死罪。另被告戊○○係豐原汽車客運股份有限公司司機
    ，平日駕駛上開營業大客車載送乘客，此經其供明在卷，乃
    從事以駕駛為業務之人，則其於執行業務中肇事致人死亡，
    核其所為，係犯刑法第二百七十六條第二項之業務過失致人
    於死罪。又被告丙○○○、戊○○於肇事後，在未經有偵查
    權之機關或公務員發覺為犯嫌前，向到場處理本件車禍之台
    中縣警察局豐原分局社口派出所警員甲○○坦承其為肇事者
    及肇事經過，並願接受裁判，此經證人甲○○於本院審理時
    證述屬實，核與自首要件相符，均依刑法第六十二條前段規
    定減輕其刑，爰審酌被告丙○○○、戊○○於肇事後迄今均
    尚未與被害人家屬達成和解賠償損害，其二人過失程度，被
    害人家屬所受傷痛程度與被告丙○○○犯後否認犯行，態度
    非佳，被告戊○○犯後坦承犯行，態度尚稱良好等一切情狀
    ，各量處有期徒刑一年，以示懲儆。又被告丙○○○、戊○○犯罪時間均在九十六年四月二十四日以前，查無中華民國
    九十六年罪犯減刑條例不予減刑之情形，均應依同條例第二
    條第一項第三款之規定減其宣告刑二分之一，即各減為有期
    徒刑六月，並均諭知易科罰金之折算標準。
四、據上論斷，應依刑事訴訟法第二百七十三條之一第一項、第
    二百九十九條第一項前段，刑法第二百七十六條第一項、第
    二項、第六十二條前段、第四十一條第一項前段，刑法施行
    法第一條之一，中華民國九十六年罪犯減刑條例第二條第一
    項第三款、第七條、第九條，判決如主文。
本案經檢察官丁○○到庭執行職務。
中　　華　　民　　國　　96　　年　　11　　月　　28　　日
                  刑事第一庭    法  官  朱光國
上正本證明與原本無異。
如不服本判決，應於收受送達後10日內向本院提出上訴書狀（應
敘述具體理由並附繕本）。
上訴書狀如未敘述理由，應於上訴期間屆滿後20日內補提理由書
於本院。
                                書記官  張孝妃
中　　華　　民　　國　　96　　年　　11　　月　　28　　日
附錄論罪科刑法條
刑法第276條：
因過失致人於死者，處 2 年以下有期徒刑、拘役或 2 千元以下
罰金。
從事業務之人，因業務上之過失犯前項之罪者，處 5 年以下有期
徒刑或拘役，得併科3千元以下罰金。
